臺灣士林地方法院刑事判決
111年度簡上字第6號
上  訴  人  
即  被  告  陳韋伶


上列上訴人即被告因妨害名譽案件，不服本院於民國110年12月9
日所為之110年度簡字第155號第一審簡易判決（起訴案號：109
年度偵字第13419號，被告於檢察官起訴後自白犯罪，原審認宜
以簡易判決處刑，而不經通常審判程序，逕以簡易判決處刑），
提起上訴，本院管轄第二審之合議庭判決如下：
    主  文
上訴駁回。
    犯罪事實
一、陳韋伶與涂晉綸為前男女朋友關係，陳韋伶意圖散布於眾，
    基於散布文字誹謗之犯意，於民國109年3月19日，透過網際
    網路，在不特定多數人得以共見共聞之社群軟體Instagram
    上創設帳號「bbbbbitttchwifeandhusband」後，於大頭貼
    照處張貼涂晉綸與其妻劉千綺之合照，並於個人簡介欄位刊
    登「劉姓婦女不知道老公不愛自己整天在外面勾搭一堆女生
    ，整天幻想是別人的問題，要告妨害家庭，請好好研究法律
    常識好嗎？不要這麼可悲維繫假婚姻」等文字，指摘、傳述
    涂晉綸對婚姻不忠、與劉千綺關係不佳及劉千綺沒有法律常
    識等涉於私德而與公共利益無關之內容，以此方式貶損涂晉
    綸與劉千綺之人格及社會評價。
二、案經涂晉綸、劉千綺訴由新北市政府警察局三重分局報告臺
    灣新北地方檢察署檢察官呈請臺灣高等檢察署檢察長令轉臺
    灣士林地方檢察署檢察官偵查起訴。
    理  由
壹、證據能力
    按被告以外之人於審判外之言詞或書面陳述，除法律有規定
    者外，不得作為證據；又被告以外之人於審判外之陳述，雖
    不符合刑事訴訟法第159條之1至第159條之4之規定，而經當
    事人於審判程序同意作為證據，法院審酌該言詞陳述或書面
    陳述作成時之情況，認為適當者，亦得為證據，而當事人、
    代理人或辯護人於法院調查證據時，知有上開不得為證據之
    情形，而未於言詞辯論終結前聲明異議者，視為有前項之同
    意，刑事訴訟法第159條第1項及第159條之5分別定有明文。
    本院以下所引用被告陳韋伶以外之人於審判外之言詞或書面
    陳述，公訴人及被告在本院審理時均未爭執其證據能力，復
    經本院審酌認該等證據之作成無違法、不當或顯不可信之情
    況，而非供述證據亦非公務員違背法定程序所取得，依刑事
    訴訟法第159條之5規定、第158條之4規定之反面解釋，均有
    證據能力，合先敘明。
貳、實體事項
一、上揭犯罪事實業據被告於偵訊、原審準備程序及本院審理時
    時坦承不諱（臺灣士林地方檢察署109年度偵字第13419號卷
    【下稱士檢偵卷】第9頁，本院110年度易字第8號卷【下稱
    原審卷】第52至53、96、148頁，本院111年度簡上字第6號
    卷【下稱本院卷】第62頁），核與證人即告訴人涂晉綸、劉
    千綺所述相符（臺灣新北地方檢察署109年度偵字第22289號
    卷【下稱新北偵卷】第5、8頁，士檢偵卷第9至11頁，原審
    卷第139至142頁），並有被告以帳號「bbbbbitttchwifeand
    husband」於社群軟體Instagram發布如上言論之網頁截圖等
    件附卷可參（新北偵卷第16頁）。綜上所述，本案事證明確
    ，被告前開犯行堪以認定，應予依法論科。
二、論罪科刑
　  核被告所為，係犯刑法第310條第2項之散布文字誹謗罪。被
    告以一散布文字誹謗行為，同時侵害告訴人涂晉綸、劉千綺
    之名譽，為同種想像競合犯，應依刑法第55條規定，論以一
    散布文字誹謗罪。
三、駁回上訴之理由
　㈠原審認被告前開犯行事證明確，依刑事訴訟法第449條第2 項
    、第3項、第454條第2項，刑法310條第2項、第55條、第41
    條第1項前段，刑法施行法第1條之1第1項等規定，判處被告
    拘役30日，如易科罰金，以新臺幣1,000元折算1日，其認事
    用法均無違誤，量刑亦稱妥適。
　㈡被告上訴意旨固謂：被告已於原審坦承犯行，但因告訴人求
    償金額過高而無法賠償，原審未審酌被告之發文原因，致被
    告被網友誤會介入他人婚姻等節，即認定被告所為無法緩刑
    ，仍處拘役30日，顯然刑度過高，請求法院撤銷改判、給予
    緩刑等語，惟查：
　⒈按刑之量定及緩刑之宣告，係實體法上賦予法院得為自由裁
    量之事項，倘其未有逾越法律所規定之範圍，或濫用其權限
    ，即不得任意指摘為違法（最高法院75年台上字第7033號判
    例意旨參照）。量刑之輕重，係事實審法院得依職權自由裁
    量之事項，茍已斟酌刑法第57條各款所列情狀而未逾越法定
    刑度，則不得遽指為違法；又刑罰之量定屬法院自由裁量之
    職權行使，但仍應審酌刑法第57條所列各款事由及一切情狀
    ，為酌量輕重之標準，並非漫無限制，在同一犯罪事實與情
    節，如別無其他加重或減輕之原因，下級法院量定之刑，亦
    無過重或失輕之不當情形，則上級法院對於下級法院之職權
    行使，原則上應予尊重（最高法院72年台上字第6696號判例
    、85年度台上字第2446號判決意旨可資參照）。
　⒉經查，原審判決於量刑時，已以行為人之責任為基礎，審酌
    刑法第57條各款所列情形，具體考量被告前科素行、犯罪動
    機、目的、手段、造成法益侵害之程度，被告自述智識程度
    、家庭經濟狀況，及其雖已坦承犯行，惟未能與告訴人達成
    和解等一切情狀，予以綜合考量而分別為刑之量定，並諭知
    易科罰金之折算標準，應認原審已針對被告之具體情狀作量
    刑審酌。原審基此而為之量刑，既未逾越法定刑之範圍，並
    妥適反應其所認定之犯罪事實與全案情節，而無裁量逾越或
    濫用之違法情事，並未失之過重，而無瑕疵可指。又被告雖
    另請求宣告緩刑，然被告所為犯行同時侵害告訴人2人之名
    譽，卻未見被告對此有何澄清之舉，亦未見告訴人所受損害
    有何獲得填補，或表示願意原諒被告之旨，是被告雖無刑案
    前科紀錄且已坦承犯行，然為使被告謹記教訓，並衡平告訴
    人2人法益無端遭受侵害之責任，本院認不宜逕對被告併予
    諭知緩刑。
　㈢綜上所述，原審認事用法並無違誤，量刑亦屬允洽，自應予
    以維持。被告以原審量刑過重，應給予緩刑之諭知為由，提
    起本件上訴，為無理由，應予駁回。　　　
據上論斷，應依刑事訴訟法第455條之1第1項、第3項、第368條
，判決如主文。
本案經檢察官鄭潔如提起公訴，檢察官謝榮林到庭執行職務。
中　　華　　民　　國　　111 　年　　 6　　月　　23　　日
　　　　　　　　　刑事第五庭　審判長法　官  黃 怡 瑜
　　　　　　　　　　　　　　　　　　
　　　　　　　　　                  法　官  李 郁 屏
　　　　　　　　　
　　　　　　　　　　　　　　　　　　法　官  黃 瀞 儀
以上正本證明與原本無異。
本件不得上訴。
                                    書記官  李 俊 錡  
中　　華　　民　　國　　111 　年　　6 　　月　　23　　日